【裁判字號】    96,易,2289
【裁判日期】    970731
【裁判案由】    詐欺
【裁判全文】
臺灣士林地方法院刑事判決              96年度易字第2289號
聲  請  人  臺灣士林地方法院檢察署檢察官
被      告  乙○○
上列被告因詐欺案件，經檢察官提起公訴（96年度偵字第7000號
），本院判決如下：
    主  文
本件免訴。
    理  由
一、公訴意旨略以：被告乙○○依一般社會生活經驗，本可預見
    將自己帳戶提供予不認識之他人，可能因此供詐騙集團以詐
    術使被害人將款項匯入後，再予提領運用，竟不違背其本意
    ，基於幫助詐欺之不確定之故意，於民國95年底，向其子許
    守鎰之女友徐嘉穗借用其於94年10月26日在華南商業銀行中
    和分行所申設之第000000000000000 號存款帳戶（下稱華南
    銀行中和分行帳戶）後，在不詳時間及地點，將上開帳戶之
    存摺、提款卡及密碼交付予姓名、年籍均不詳之人，供該人
    所屬犯罪集團作為存、提、匯款之用，而以此方式幫助該犯
    罪集團向他人詐取財物。嗣於96年1 月16日23時許（起訴書
    誤載為96年3 月22日凌晨2 時30分許，應予更正）甲○○在
    其臺北市大同區○○○路○ 段296 巷6 之1 號住處上網瀏覽
    網頁時，發現該犯罪集團刊登販售數位相機之訊息，旋即以
    電話與犯罪集團成員聯繫，表示欲購買，犯罪集團成員表示
    要其先付款始能收到產品，使甲○○不疑有他，陷於錯誤，
    於96年1 月17日中午12時許（起訴書誤載為96年1 月16日晚
    上11時，應予更正），前往臺北市大龍峒郵局，將新臺幣（
    下同）11,000元以匯款方式存入徐嘉穗之上開華南銀行中和
    分行帳戶內，旋即遭犯罪集團成員提領取款，而甲○○因遲
    未收到產品，方知受騙，並報警處理，始循線查悉上情。因
    認被告涉犯刑法第30條第1 項、第339 條第1 項之罪嫌。
二、按案件曾經判決確定者，應諭知免訴之判決，並得不經言詞
    辯論為之，刑事訴訟法第302 條第1 款、第307 條分別定有
    明文。次按刑事訴訟法第302 條第1 款規定，案件曾經判決
    確定者，應諭知免訴之判決，此項訴訟法上所謂一事不再理
    之原則，關於實質上一罪或裁判上一罪，均有其適用（最高
    法院60年臺非字77號判例參照）。
三、經查：
  (一)被告乙○○與同案被告張國進、林志清均能預見販賣人頭帳
    戶予他人係供作犯罪之用，竟基於幫助他人實施詐欺取財犯
    罪之犯意聯絡，於95年6 、7 、8 月間，由張國進為首，陸
    續招募乙○○、林志清從事收購人頭帳戶之不法犯罪行為；
    乙○○向其子許鎰守之女友徐嘉穗借得如附表一編號4 華南
    商業銀行中和分行（下稱華南銀行中和分行帳戶）所申設之
    第000000000000000 號存款帳戶，並於95年底交予他人使用
    ，而張國進除提供其自己之如附表一編號5 所示帳戶外，亦
    經乙○○之介紹向尤士銘收購取得如附表一編號6 所示之帳
    戶，及向其女友陳佳玲，與游惠珠借得如附表一編號7 、8
    所示帳戶。嗣張國進再將所收購人頭帳戶彙整，提供予不詳
    年籍姓名綽號「施董」、「李Α」之人，做為詐騙國內不特
    定被害人轉帳或匯款之用；待不知情之被害人受騙而匯款後
    ，張國進、乙○○等人復依「施董」及「李Α」之指示，乘
    坐由林志清所駕駛之車號8B-9801 號自用小客車至臺北縣市
    等地自動櫃員機提領，或由林志清搭載上開出售、出借個人
    金融帳戶之人前往金融機構提領詐得款項，並轉匯入「施董
    」及「李Α」所指定之帳戶；張國進則自行由詐得款項中扣
    除一成作為報酬（其再將所得報酬中之二成分給領款者；三
    成分給出售帳戶者；二成分給介紹出售帳戶者；剩餘則留為
    己用）。該「施董」、「李Ａ」之人再夥同不詳之人意圖為
    自己不法之所有，於如附表二所示時間，撥打電話給如附表
    二所示之謝秀芬等人，佯稱「係地檢署人員，因發現被害人
    之身分遭冒用，為保障其財產，可以協助申辦金融監控帳號
    」云云，致使謝秀芬等人不疑有詐而受騙致遭轉匯如附表二
    所示之款項至黃靜宜、謝桂香、尤士銘、游惠珠、徐嘉穗、
    陳佳玲等人之帳戶內，再由乙○○、林志清親至自動櫃員機
    提領，或由張國進等人陪同黃靜宜、游惠珠等人前往金融機
    構提領款項等犯罪事實，業經臺灣板橋地方法院檢察署檢察
    官起訴（偵查案號：95年度偵字第20336 號），嗣經臺灣板
    橋地方法院於97年1 月25日以95年度易字第2038號判決判處
    被告乙○○有期徒刑1 年10月，上訴後因撤回上訴而確定等
    情，有臺灣板橋地方法院刑事判決書及臺灣高等法院被告前
    案紀錄表1 份在卷可稽。
  (二)又本案被告乙○○被訴向其子許守鎰之女友徐嘉穗借用其如
    附表一編號4 所示之華南商業銀行中和分行所申設之第0000
    00000000000 號存款帳戶後，在95年底，在不詳地點，將帳
    戶之存摺、提款卡及密碼交付予他人，供他為存、提、匯款
    之用，使得持以向被害人甲○○詐欺而取得財物之事實，業
    據被告乙○○於本院準備程序時坦承不諱，核與被害人甲○
    ○所指訴之情節相符，並有華南銀行帳戶交易明細、甲○○
    的郵政跨行匯款申請書各1 份在卷可稽，其幫助詐欺犯行固
    堪予認定。是以，被告係以一幫助行為，分別造成2 名以上
    被害人財產法益受侵害，有想像競合之裁判上一罪關係，故
    本件被告幫助詐欺取財之犯行，為上開已確定之判決效力所
    及，揆諸上開說明，本件爰不經言詞辯論，逕為諭知免訴之
    判決。
四、據上論斷，應依刑事訴訟法第302 條第1 款、第307 條判決
    如主文。
中    華    民    國    97    年    7     月    31    日
                  刑事第六庭審判長法  官  楊得君
                                  法  官  周明鴻
                                  法  官  莊明達
以上正本證明與原本無異。
如不服本判決，應於收受送達後10日內向本院提出上訴書狀，其
未敘述上訴之理由者並得於提起上訴後20日內向本院補提理由書
。（均須按他造當事人之人數附繕本）
                                  書記官  陳慧中
中    華    民    國    97    年    8     月    4     日
附表一
┌──┬───┬───────────────────┐
│編號│姓  名│帳戶之金融機構名稱及帳號              │
├──┼───┼───────────────────┤
│  1 │黃靜宜│(1)中國國際商業銀行（現名為兆豐國際商業│
│    │      │  銀行）土城分行（帳號00000000000 號）│
│    │      │(2)花蓮區中小企業銀行（帳號00000000000 │
│    │      │  號）                                │
│    │      │(3)土城郵局（帳號00000000000000號）    │
├──┼───┼───────────────────┤
│  2 │謝桂香│板橋江翠郵局（帳號00000000000000號）  │
├──┼───┼───────────────────┤
│  3 │李有智│板信商業銀行員山分行（帳號000000000000│
│    │      │04號）                                │
├──┼───┼───────────────────┤
│  4 │徐嘉穗│華南商業銀行中和分行（帳號000000000000│
│    │      │029號）                               │
├──┼───┼───────────────────┤
│  5 │張國進│台北富邦商業銀行板橋分行（帳號00000000│
│    │      │6620號）                              │
├──┼───┼───────────────────┤
│  6 │尤士銘│(1)中和宜安郵局（帳號00000000000000號）│
│    │      │(2)安泰商業銀行延平分行（帳號0000000000│
│    │      │   3500 號）                          │
│    │      │(3)中國國際商業銀行（現名為兆豐國際商業│
│    │      │  銀行）中和分行（帳號00000000000 號）│
│    │      │(4)土城銀行（帳號000000000000號）      │
│    │      │(5)陽信銀行（帳號不詳）                │
├──┼───┼───────────────────┤
│  7 │陳佳玲│台北富邦商業銀行雙園分行（帳號00000000│
│    │      │7983號）                              │
├──┼───┼───────────────────┤
│  8 │游惠珠│(1)台北吳興郵局（台北54支局）（00000000│
│    │      │  853527號）                          │
│    │      │(2)新光誠泰銀行莊敬分行（帳號0000000000│
│    │      │  913 號）                            │
└──┴───┴───────────────────┘
附表二
┌──┬───┬────┬──────────────┐
│編號│被害人│詐騙時間│詐騙之方式及金額            │
├──┼───┼────┼──────────────┤
│ 1  │謝秀芬│95年7 月│詐騙集團成員佯稱地檢署出庭通│
│    │      │25日上午│知，稱其身分遭冒用，要協助申│
│    │      │9 時許  │請金融監控，騙取謝秀芬之台北│
│    │      │        │富邦銀行帳戶及寶華銀行帳戶之│
│    │      │        │網路及電話語音密碼後，將謝秀│
│    │      │        │芬於台北富邦銀行帳戶之存款新│
│    │      │        │臺幣（下同）262 萬元分6 次轉│
│    │      │        │匯至黃靜宜之上揭中國國際商業│
│    │      │        │銀行土城分行帳戶後，旋於同日│
│    │      │        │，(一)詐騙集團成員將其中182 萬│
│    │      │        │元分4 次匯至黃靜宜之上揭土城│
│    │      │        │郵局帳戶內，張國進陪同黃靜宜│
│    │      │        │於同日上午11時52分許至板橋市│
│    │      │        │國光路漢生郵局提領100 萬元現│
│    │      │        │金，張國進陪同黃靜宜又於同日│
│    │      │        │中午12時20分許至板橋市後埔郵│
│    │      │        │局提領70萬元現金，(二)詐騙集團│
│    │      │        │成員將其中10萬元匯至黃靜宜之│
│    │      │        │上揭花蓮企銀帳戶內，由林志清│
│    │      │        │於同日上午11時54分許至板橋市│
│    │      │        │文化路一段158 號統一超商內之│
│    │      │        │自動櫃員機提領10萬元，(三)詐騙│
│    │      │        │集團成員將其中10萬元匯至黃瓊│
│    │      │        │儀（另由檢察官偵查）之板信商│
│    │      │        │業銀行新莊分行帳戶內，由林志│
│    │      │        │清於同日上午11時54分許至板橋│
│    │      │        │市○○路○段158 號統一超商內│
│    │      │        │之自動櫃員機提領10萬元，(四)詐│
│    │      │        │騙集團成員將其中10萬元匯至李│
│    │      │        │有智（另由檢察官偵查）之上揭│
│    │      │        │板信商業銀行員山分行帳戶內，│
│    │      │        │由乙○○於同日上午11時57分許│
│    │      │        │在自動櫃員機提領10萬元，(五)詐│
│    │      │        │騙集團成員將其中50萬元匯至夏│
│    │      │        │啟超（另由檢察官偵查）之中國│
│    │      │        │信託商業銀行帳戶。          │
│    │      │        │（詐騙集團成員另將謝秀芬於寶│
│    │      │        │華銀行帳戶之存款122 萬3000元│
│    │      │        │轉匯至高游美女之鹽埔郵局帳戶│
│    │      │        │內，高游美女部分另由檢察官偵│
│    │      │        │查）                        │
├──┼───┼────┼──────────────┤
│ 2  │陳美玉│95年8 月│詐騙集團成員佯稱係地檢署書記│
│    │      │9 日上午│官，稱其信用卡遭盜刷，要陳美│
│    │      │10時許  │玉將所有存款集中至一個金融帳│
│    │      │        │戶控管，且要其至臺灣銀行五股│
│    │      │        │分行辦理語音轉帳功能並騙取得│
│    │      │        │悉密碼後，於同日將陳美玉於臺│
│    │      │        │灣銀行五股分行帳戶之存款20萬│
│    │      │        │元轉匯至謝桂香之上揭板橋江翠│
│    │      │        │郵局帳戶後，提領一空。      │
├──┼───┼────┼──────────────┤
│ 3  │張永正│95年8 月│詐騙集團成員佯稱地檢署出庭通│
│    │      │18日上午│知，稱張永正個人資料遭人竊取│
│    │      │11時20分│，要其至郵局辦理網路功能及約│
│    │      │許      │定轉帳，因配合財政部調查，需│
│    │      │        │先凍結其合作金庫帳戶，故需先│
│    │      │        │將合作金庫帳戶內之存款轉入至│
│    │      │        │其郵局帳戶，並騙取其郵局帳戶│
│    │      │        │之網路密碼後，於同日將張永正│
│    │      │        │於郵局之存款13萬元轉匯至游惠│
│    │      │        │珠之上揭新光誠泰銀行莊敬分行│
│    │      │        │帳戶後，提領一空。          │
├──┼───┼────┼──────────────┤
│ 4  │曾敏倩│95年8 月│詐騙集團成員佯稱地檢署出庭通│
│    │      │18日下午│知，要曾敏倩去銀行辦理電話語│
│    │      │1 時30分│音轉帳功能並騙取得悉密碼後，│
│    │      │許      │將曾敏倩於銀行之存款107 萬9 │
│    │      │        │千元轉匯至某人之第一銀行雙和│
│    │      │        │分行00000000000000號帳戶，詐│
│    │      │        │騙集團成員又將款項轉匯至游惠│
│    │      │        │珠之上揭台北吳興郵局帳戶內，│
│    │      │        │張國進陪同游惠珠於同日下午3 │
│    │      │        │時25分許至永和市○○路91號郵│
│    │      │        │局提領107 萬9 千元現金。    │
├──┼───┼────┼──────────────┤
│ 5  │陳彩雲│95年6 月│詐騙集團成員佯稱係法院人員，│
│    │      │29日中午│稱其身分遭冒用涉及詐欺案件，│
│    │      │12時許  │要其配合調查，為了監控其帳戶│
│    │      │        │，要陳彩雲將錢存入其新竹國際│
│    │      │        │商業銀行帳戶，及辦理約定帳戶│
│    │      │        │及語音轉帳並騙取得悉密碼後，│
│    │      │        │於同日將陳彩雲於新竹國際商業│
│    │      │        │銀行帳戶之存款47萬元轉匯至尤│                                  │
│    │      │        │士銘之上揭中和宜安郵局帳戶後│                                  │
│    │      │        │，提領一空。                │                                  │
├──┼───┼────┼──────────────┤
│ 6  │陳梅卿│95年6 月│詐騙集團成員佯稱係法院書記官│
│    │      │26日中午│，稱其涉及詐欺案件，須依指示│
│    │      │12時許  │匯款以證明清白，致使陳梅卿誤│
│    │      │        │信為真，而於同日將其華南商業│
│    │      │        │銀行帳戶之存款140 萬元轉匯至│
│    │      │        │尤士銘之上揭中國國際商銀中和│
│    │      │        │分行帳戶後，提領一空。      │
├──┼───┼────┼──────────────┤
│ 7  │柯雅│95年6 月│詐欺集團成員佯稱係地檢署人員│
│    │      │29日上午│，稱查獲詐欺集團內有其資料，│
│    │      │11時許  │要釐清其是否為詐欺集團的洗錢│
│    │      │        │份子，要柯雅至銀行辦理約定│
│    │      │        │帳戶及語音轉帳並騙取得悉密碼│
│    │      │        │後，於同日將柯雅於中國信託│
│    │      │        │商業銀行帳戶之存款29萬元轉匯│
│    │      │        │至尤士銘之上揭中和宜安郵局帳│
│    │      │        │戶後，提領一空。            │
├──┼───┼────┼──────────────┤
│ 8  │許琦珮│95年7 月│詐欺集團成員佯稱係法院書記官│
│    │      │4 日上午│，稱其帳戶涉及詐欺案件，要許│
│    │      │9 時許  │琦珮至銀行辦理約定帳戶及語音│
│    │      │        │轉帳並騙取得悉密碼後，以方便│
│    │      │        │加入財政部監管帳號云云，而於│
│    │      │        │同日將許琦珮於台北富邦商業銀│
│    │      │        │行帳戶之存款10萬4600元轉匯至│
│    │      │        │尤士銘之上揭安泰商業銀行延平│
│    │      │        │分行帳戶後，提領一空。      │
├──┼───┼────┼──────────────┤
│ 9  │林宏安│96年1 月│詐騙集團成員在雅虎奇摩拍賣網│
│    │      │16日    │站以「doggy710817 」帳號刊登│
│    │      │        │拍賣「Sony Ericsson W850i 」│
│    │      │        │行動電話之不實訊息，使林宏安│
│    │      │        │陷於錯誤，與賣方自稱「小嘉」│
│    │      │        │之人電話聯絡後，於96年1 月17│
│    │      │        │日上午11時44分許匯款9200元至│
│    │      │        │徐嘉穗之上揭華南商業銀行中和│
│    │      │        │分行帳戶後，提領一空。      │
├──┼───┼────┼──────────────┤
│ 10 │黃瑜婷│95年8 月│詐騙集團成員佯稱係地檢署人員│
│    │      │3 日上午│，稱其身分證、信用卡及現金卡│
│    │      │8 時許  │涉嫌詐欺案件，須依指示去郵局│
│    │      │        │辦理網路銀行以及約定轉帳的設│
│    │      │        │定，並騙取得悉密碼後，於同日│
│    │      │        │將黃瑜婷於台北榮星郵局帳戶之│
│    │      │        │存款7 萬4980元轉匯至張國進之│
│    │      │        │上揭台北富邦商業銀行板橋分行│
│    │      │        │帳戶後，提領一空。          │
├──┼───┼────┼──────────────┤
│ 11 │沈君修│95年8 月│詐騙集團成員佯稱係地檢署人員│
│    │      │9 日下午│，稱其資料遭人盜用，要幫其設│
│    │      │2 時40分│立保護帳戶，要其去郵局辦理網│
│    │      │許      │路銀行以及約定轉帳的設定，並│
│    │      │        │輸入密碼，致沈君修陷於錯誤依│
│    │      │        │指示操作，於同日將其於郵局帳│
│    │      │        │戶之存款3 萬5500元轉匯至陳佳│
│    │      │        │玲之上揭台北富邦商業銀行雙園│
│    │      │        │分行帳戶後，提領一空。      │
├──┼───┼────┼──────────────┤
│ 12 │郭英蜜│95年8 月│詐騙集團成員佯稱係地檢署人員│
│    │      │8 日    │，稱有詐欺集團冒領其身分證，│
│    │      │        │其必須匯款過去，才能證明其不│
│    │      │        │是詐欺集團，使郭英蜜陷於錯誤│
│    │      │        │，於同日12時56分至後港郵局匯│
│    │      │        │款16萬3000元至謝桂香之上揭板│
│    │      │        │橋江翠郵局帳戶後，提領一空。│
├──┼───┼────┼──────────────┤
│ 13 │朱黃紀│95年8 月│詐騙集團成員訛稱朱黃紀惠在百│
│    │惠    │9 日    │利電子公司抽獎活動中中獎，獎│
│    │      │        │金港幣90萬元，要其加入會員投│
│    │      │        │資賽馬，嗣又稱賽馬中獎，須繳│
│    │      │        │手續費、保證金、節稅金云云，│
│    │      │        │要求其匯款，使朱黃紀惠陷於錯│
│    │      │        │誤，多次匯款，其中一次是於95│
│    │      │        │年8 月9 日將其國泰世華銀行帳│
│    │      │        │戶內之存款轉帳60萬元至謝桂香│
│    │      │        │之上揭板橋江翠郵局帳戶後，提│
│    │      │        │領一空。                    │
├──┼───┼────┼──────────────┤
│ 14 │楊夢玲│95年8 月│詐騙集團成員詐稱楊夢玲中了鼎│
│    │      │10日    │豐國際旅遊公司的獎金92萬元，│
│    │      │        │必須先匯手續費云云，使楊夢玲│
│    │      │        │陷於錯誤，於95年8 月10日上午│
│    │      │        │10時50分許至三重市二重埔郵局│
│    │      │        │匯款5 萬5200元至謝桂香之上揭│
│    │      │        │板橋江翠郵局帳戶後，提領一空│
│    │      │        │。                          │
├──┼───┼────┼──────────────┤
│ 15 │吳采樺│95年8 月│詐騙集團成員詐稱吳采樺中了展│
│    │      │10日    │順旅遊公司的獎金88萬元，必須│
│    │      │        │先匯手續費云云，使吳采樺陷於│
│    │      │        │錯誤，多次匯款，其中一次是於│
│    │      │        │95 年8月10日上午10時47分許至│
│    │      │        │林邊郵局匯款8 萬元至謝桂香之│
│    │      │        │上揭板橋江翠郵局帳戶後，提領│
│    │      │        │一空。                      │
└──┴───┴────┴──────────────┘


司法院資訊處製作；財團法人民間司法改革基金會備份。
